臺灣臺中地方法院臺中簡易庭小額民事判決
111年度中小字第1588號
原      告  新安東京海上產物保險股份有限公司臺中分公司

法定代理人  王文龍  
訴訟代理人  曾賜源  
            洪銘遠  
被      告  蔡泓瑋  
訴訟代理人  周育士  
上列當事人間請求損害賠償事件，本院於民國111年7月22日言詞
辯論終結，判決如下：
    主      文
一、被告應給付原告新臺幣8,436元，及自民國110年12月9日起
    至清償日止，按週年利率百分之5計算之利息。
二、訴訟費用新臺幣1,000元由被告負擔。
三、本判決得假執行。
    事實及理由
壹、程序部分：
    本件原告於起訴時原聲明請求被告給付新臺幣（下同）13,6
    89元及法定遲延利息（見本院卷第17頁）。嗣最終變更聲明
    請求被告給付8,436元及法定遲延利息（見本院卷第110頁）
    ，核屬減縮應受判決事項之聲明，依民事訴訟法第255條第1
    項第3款規定，應予准許。
貳、實體方面：
一、原告主張：被告於民國108年11月28日23時4分許，駕駛車牌
    號碼0000-00號自用小客車，在臺中市○○區○○路000巷00號前
    ，因倒車未注意其他車輛之疏失，不慎碰撞由原告所承保訴
    外人李寶珠所有，由訴外人陳怡萍所駕駛停放路旁靜止中之
    車牌號碼000-0000號自用小客車（下稱系爭車輛），致系爭
    車輛受損，經送修估價修理費新臺幣（下同）13,689元（零
    件費用7,015元、工資3,078元、烤漆3,596元），原告已依
    保險契約悉數理賠，扣除零件折舊（折舊後為1,762元），
    原告仍得請求被告賠償8,436元，爰依保險代位、侵權行為
    法律關係，提起本件訴訟等語。並聲明：如主文第一項所示
    。
二、被告抗辯：系爭車輛已停放在該處好多天，且系爭車輛損壞
    部位為左前葉子板高度約70-85公分，而被告之車輛於70公
    分處並無明顯受損，撞痕不吻合，系爭車輛並非遭被告所撞
    等語。並聲明：原告之訴駁回。
三、本院之判斷：
  ㈠按因故意或過失，不法侵害他人之權利者，負損害賠償責任
    ，民法第184條第1項前段定有明文。次按汽車倒車時，應依
    下列規定：二、應顯示倒車燈光或手勢後，謹慎緩慢後倒，
    並應注意其他車輛及行人，道路交通安全規則第110條第2款
    定有明文。經查：
　⒈原告主張被告於上開時、地，因倒車不慎，碰撞系爭車輛，
    致系爭車輛受損之事實，有道路交通事故現場圖、車輛維修
    保險賠款付承修廠商同意書、估價單、車損照片、統一發票
    、行車執照影本可佐（見本院卷第23-33頁）。並經本院向
    臺中市政府警察局調閱本件道路交通事故之道路交通現場圖
    、A3類道路交通事故調查報告表、談話紀錄表、補充資料表
    、現場照片、車損照片可參（見本院卷第41-46、51-53、57
    -63頁）。依上開補充資料表（見本院卷第53頁），可知現
    場是有監視器拍攝到肇事經過；並參以陳怡萍於警詢時表示
    ：經警方調閱現場監視器畫面影像，於108年11月28日23時4
    分一部車號；9837-FY自小客車從社區門口倒車出來去撞到
    我的車輛等語（見本院卷第43頁），及被告於警詢時表示：
    當時我車輛從晉文路183巷25號（出租社區）警衛室旁車道
    倒車出來，當時有一輛自小客車停在路邊停的很出來，我當
    下倒車時未發現任何異狀也未發現車輛有去撞到，經警方通
    知我才知道等語（見本院卷第45頁），可見由監視器畫面影
    像已顯示為被告所駕之車輛倒車時碰撞系爭車輛。再由系爭
    車輛車損照片（見本院卷第57-60頁），可知系爭車輛左前
    輪葉子板確實有受損之情形，受損位置距離地面高度約70-7
    5公分左右，而依被告車損照片、補充資料表記載（見本院
    卷第62-63、53頁），可見被告車輛左側後車尾距離地面高
    度約70公分左右處確實有受損擦痕之情形，撞擊位置吻合，
    並無被告所述撞擊不吻合之情形。足認系爭車輛確實是遭被
    告所駕之車輛撞擊，被告於倒車過程，疏未注意後方系爭車
    輛，致碰撞系爭車輛，造成系爭車輛左側車身受損，被告顯
    有過失。是原告上開主張，應屬真實。
　⒉被告雖抗辯：依員警之現場照片，被告所駕之車輛於70公分
    處，並無明顯受損，撞痕不吻合，並非被告所撞等語（見本
    院卷第110、115頁）。查：光從上開被告之車輛照片（見本
    院卷第62-63頁），未參酌補充資料表記載，固確實無法清
    楚發現被告車輛受損痕跡。惟依被告於警詢表示倒車時未發
    現任何異狀，亦未發現有撞到等語（見本院卷第45頁），可
    知本件撞擊應屬輕微。是在撞擊輕微之情況下，受限於拍攝
    時之環境光線影響，有時肉眼雖可見但照片無法精準呈現，
    是自難以此有利被告之認定，被告此部分抗辯，礙難採憑。
    又被告另抗辯：系爭車輛已停放該處許久，非被告所撞等語
    ，然承前所述，本件是由監視器畫面發現肇事經過，而監視
    器畫面即顯示是被告所駕之車輛倒車不慎撞擊，此與系爭車
    輛停放多久無涉，被告此部分抗辯，亦難採取。
  ⒊系爭車輛因本件車禍有受損，既系爭車輛受損係由雙方車輛
    碰撞所直接造成，與被告過失駕車行為間，自具相當因果關
    係。原告主張被告應負侵權行為損害賠償責任，應屬有據。
　㈡按被保險人因保險人應負保險責任之損失發生，而對於第三
    人有損失賠償請求權者，保險人得於給付賠償金額後，代位
    行使被保險人對於第三人之請求權，但其所請求之數額，以
    不逾賠償金額為限，保險法第53條第1項定有明文。次按不
    法毀損他人之物者，被害人得請求賠償其物因毀損所減少之
    價額，民法第196條定有明文，且依該規定請求賠償物被毀
    損所減少之價額，得以修復費用為估定標準，但以必要者為
    限，如修理材料以新品換舊品，應予折舊（最高法院77年度
    第9次民事庭會議決議㈠決議要旨參照）。經查：　　
  ⒈原告已依保險契約支付系爭車輛修復費用13,689元，其中零
    件費用7,015元，而該零件材料係以新品更換舊品，零件費
    用自應考量折舊因素，計算原有舊零件之價值。而系爭車輛
    於105年12月出廠，有行車執照在卷可稽（見本院卷第25頁
    ）。依行政院所頒「固定資產耐用年數表」及「固定資產折
    舊率表」之規定，自小客車之耐用年數為5年，依定率遞減
    法每年折舊千分之369，並參酌「營利事業所得稅查核準則
    」第95條第8項所定：「固定資產提列折舊採用定率遞減法
    ，以1年為計算單位，其使用期間未滿1年者，按實際使用之
    月數相當於全年之比例計算之，不滿1月者，以月計」，則
    至本件車禍事故之日即108年11月28日止，系爭車輛已使用3
    年，依上開方式扣除折舊額後，原告得請求之零件必要費用
    為1,762元（計算式詳如附表）。
  ⒉依上開方式扣除折舊額後，原告得請求之必要零件費為1,762
    元，再加計工資3,078元、烤漆3,596元，從而，原告得請求
    賠償車輛修理必要費用為8,436元。
  ㈢查原告對被告上開侵權行為損害賠償債權，核屬無確定期限
    之給付，自應經原告之催告而未為給付，被告始負遲延責任
    。準此，原告請求被告自起訴狀繕本送達之翌日即110年12
    月9日起（見本院卷第69頁之本院送達證書）至清償日止，
    按週年利率5%計付遲延利息，核與民法第229條第2項、第23
    3條第1項前段、第203條規定相符，應予准許。
四、綜上所述，原告依據保險代位及侵權行為之法律關係，請求
    被告給付其8,436元，及自110年12月9日起至清償日止，按
    週年利率百分之5計算之利息，為有理由，應予准許。
五、本件判決之事證已臻明確，兩造其餘攻擊防禦方法，經審酌
    後，認均與判決結果無影響，爰不一一論述。 　　
六、本判決係適用小額程序所為被告敗訴之判決，依民事訴訟法
    第436 條之20規定，應依職權宣告假執行。
七、本件訴訟費用額確定為1,000元（即第一審裁判費），依民
    事訴訟法第436條之19第1項、第78條規定，命被告負擔。
中    華    民    國    111    年     8     月    3   日
                  臺灣臺中地方法院臺中簡易庭
                                  法  官  陳佩怡
以上為正本，係照原本作成。
如不服本判決，應於送達後20日內，以判決違背法令為理由，向
本院提出上訴狀並表明上訴理由（上訴理由應表明一、原判決所
違背之法令及其具體內容；二、依訴訟資料可認為原判決有違背
法令之具體事實），如於本判決宣示後送達前提起上訴者，應於
判決送達後20日內補提上訴理由書（須附繕本）。並應繳納上訴
費新臺幣壹仟伍佰元，如未繳納，依民事訴訟法施行法第9 條之
規定，認當事人明知上訴要件有欠缺，逕以裁定駁回其上訴。
中    華    民    國    111    年     8     月    3   日
                                  書記官  許千士　  
附表
折舊時間           金額
第1年折舊值        7,015×0.369=2,589
第1年折舊後價值    7,015-2,589=4,426
第2年折舊值        4,426×0.369=1,633
第2年折舊後價值    4,426-1,633=2,793
第3年折舊值        2,793×0.369=1,031
第3年折舊後價值    2,793-1,031=1,762